最高法院刑事判決　　　　　　　　　　　　　　　八十八年度台上字第五二二二號
　　上訴人　台灣高等法院高雄分院檢察署檢察官
　　被　告　甲○○
右上訴人因被告贓物案件，不服台灣高等法院高雄分院中華民國八十六年七月二十九
日第二審更審判決（八十六年度上更(一)字第一○八號，起訴案號：台灣高雄地方法院
檢察署八十四年度偵字第七○四一號），提起上訴，本院判決如左：
    主  文
上訴駁回。
    理  由
按刑事訴訟法第三百七十七條規定：上訴於第三審法院，非以判決違背法令為理由，
不得為之。是提起第三審上訴，應以原判決違背法令為理由，係屬法定要件。且必須
依據卷內資料為具體之指摘，並足據以辨認原判決已具備違背法令之形式，始屬相當
。本件檢察官上訴意旨略稱(一)原判決既認定被告甲○○受茂聯汽車材料行負責人林金
昌、林德榮之僱用，在該處擔任工人，負責解體汽車及整理解體後之汽車零件，薪水
每月新台幣（下同）一萬五千元至二萬元等情，則其顯以做工維生，而非以拆解贓車
為業，自不能因林金昌等人以收受贓物為常業，而逕行認定其亦以收受贓物為常業。
因此即使被告有收受贓物之行為，亦祇能論以普通收受贓物罪，乃原審竟論以常業贓
物罪，自有適用法則不當之違法。(二)原審以被告收受贓物為常業情節重大，重判有期
徒刑一年六月，再予宣告緩刑四年，又未宣付保護管束，亦與司法院所訂法院加強緩
刑宣告實施要點第六條所定：「被告受逾一年有期徒刑之宣告者，應注意緩刑與社會
大眾之影響，從嚴認定所宣告之刑是否以暫不執行為適當，以決定宣告緩刑與否，如
為緩刑之宣告者，其期間宜為四年或五年，並宣付保護管束。」之意旨有違。(三)最高
法院上次發回意旨已指示：「按刑法上之常業犯，係以犯罪行為為生活之事業，故除
須有反覆實施同一犯罪行為之事實外，尚須以之為謀生之職業，藉此維生，始屬相當
。此常業犯之要件，自應詳載於事實，並於理由內敘明其所憑以認定之依據。原判決
徒於事實內謂上訴人（即被告）將贓車拆解，以此為業，賴以維生，理由更泛稱其受
僱拆解贓車，自是以之為業，未依卷證資料為具體之說明，自屬理由不備。」等語。
原審復犯同樣錯誤，仍未依卷證資料為具體之說明，自亦屬理由未備云云。
惟查刑法上所謂「常業」，係指以犯罪行為，為生活之事業而言，被告應否成立常業
贓物罪責，端視被告是否以犯贓物罪為謀生之職業為斷。原判決事實認定被告受茂聯
汽車材料行負責人林金昌、林德榮之僱用，在該處擔任工人，負責解體汽車及整理解
體後之汽車零件，薪水每月一萬五千至二萬元，被告明知林金昌、林德榮取回之汽車
，有未懸掛汽車牌照者，甚或車況新穎，顯為來源不明之贓車，竟在該解體場內予以
收受拆解，再由林金昌、林德榮將拆解下之零件予以販售圖利，而以此為業，賴以維
生等情。並於理由論述「被告在上開汽車解體場任職，領有薪資，其以此為職業，賴
以維生，故其為常業犯，應無疑義」等語甚詳。從形式上觀察，原判決論處被告以收
受贓物為常業罪刑，並無違背法令之情形。上訴意旨置原判決理由已明白論斷之事項
於不顧，泛詞指摘有適用法則不當、理由不備之違法，自非適法之第三審上訴理由。
再查緩刑之宣告與否，緩刑期內是否付保護管束，乃實體法上賦予法院得為自由裁量
之事項。原判決就被告如何符合緩刑之要件，及何以宣告其緩刑之理由，已敘述甚詳
。原審就刑罰裁量職權之行使，既未逾越法律所規定之範圍，亦無濫用權限之情形，
殊不能任意指摘原審為緩刑之宣告及緩刑期內未付保護管束，而執為第三審上訴之理
由。揆之首揭說明，其上訴違背法律上之程式，應予駁回。
據上論結，應依刑事訴訟法第三百九十五條前段，判決如主文。
中      華      民      國    八十八    年      九      月     十六     日
                              最高法院刑事第三庭
                                  審判長法官  陳  錫  奎
                                        法官  洪  清  江
                                        法官  吳  昆  仁
                                        法官  李  伯  道
                                        法官  高  金  枝
      右正本證明與原本無異
                                              書  記  官
中      華      民      國    八十八    年      九      月    二十二    日
